臺灣高等法院高雄分院民事判決　　　93年度保險上易字第25號
上　訴　人　新光產物保險股份有限公司
法定代理人　甲○○
訴訟代理人　丙○○
被上訴人　　新安東京海上產物保險股份有限公司
　　　　　　（原名：統一安聯產物保險股份有限公司）
法定代理人　乙○○
訴訟代理人　許志勇律師
上列當事人間請求給付和解金事件，上訴人對於民國93年8 月31
日臺灣高雄地方法院93年度訴字第1038號第一審判決提起上訴，
本院於94年9 月21日言詞辯論終結，判決如下：
    主  文
上訴駁回。
第二審訴訟費用由上訴人負擔。
    事　實　及　理　由
一、被上訴人統一安聯產物保險股份有限公司於民國93年12月變
    更名稱為新安東京海上產物保險股份有限公司，有股份有限
    公司變更登記表可參（本院卷八０頁），其未變更當事人之
    同一性，核先敘明。
二、被上訴人起訴主張：伊承保訴外人ABB Energiekabel GmbH
    自比利時出口之高壓電纜線一批（下稱系爭電纜）在高雄港
    卸運後，由同案被告永洋貨運有限公司（下稱永洋公司，93
    年6 月2 日更名前稱裕國通通運有限公司，見原審卷七四至
    七五頁）負責國內內陸運送；系爭電纜於運送途中，因永洋
    公司聘僱司機之過失受損，伊理賠被保險人歐元23萬4260元
    25分（折合新臺幣《下同》約為874 萬4935元），經與永洋
    公司協商，由永洋公司給付伊100 萬元和解；永洋公司迄今
    未為給付，而永洋公司向上訴人投保汽車貨物運送人責任險
    （下稱「運送人責任險」），上訴人就永洋公司因意外事故
    對第三人所負之損害賠償責任，負有給付保險金之義務。爰
    依和解契約及保險法第94條第2 項規定，求為：(一)永洋公司
    應給付被上訴人100 萬元，及自起訴狀繕本送達翌日即民國
    93年5 月20日起至清償日止，按年息百分之五計算之利息。
    (二)上訴人應給付被上訴人100 萬元，及自93年5 月20日起至
    清償日止，按年息百分之五計算之利息。(三)第一、二項所命
    給付，如永洋公司已履行第一項給付，上訴人第二項之給付
    義務於永洋公司給付範圍內免除；如上訴人已履行第二項給
    付，永洋公司第一項之給付義務於上訴人給付範圍內免除（
    按：永洋公司部分未聲明不服，已告確定）。
三、上訴人則以：永洋公司雖有向伊投保「運送人責任險」，但
    本件損害係永洋公司之車輛裝載過高致撞擊橋樑所致，永洋
    公司事後雖與被上訴人和解，同意賠償被上訴人100 萬元，
    依「運送人責任險批單」第4 條第7 款、第9 款約定，伊不
    負理賠之責任等語置辯。
四、原法院准許被上訴人全部請求，上訴人就其敗訴部分，全部
    聲明不服，求為：(一)原判決（除確定部分外）廢棄。(二)廢棄
    部分被上訴人在第一審之訴駁回。被上訴人則求為駁回上訴
    。
五、兩造爭執事項之論斷：
  　按保險法第53條第1 項規定：「被保險人因保險人應負保險
    責任之損失發生，而對於第三人有損失賠償請求權者，保險
    人得於給付賠償金額後，代位行使被保險人對於第三人之請
    求權。但其所請求之數額，以不逾賠償金額為限」、第94條
    第2 項規定：「被保險人對第三人應負損害賠償責任確定時
    ，第三人得在保險金額範圍內，依其應得之比例，直接向保
    險人請求給付賠償金額」。被上訴人承保ABB Energiekabel
    GmbH自比利時出口之系爭電纜運抵高雄港後，由永洋公司負
    責運送至受貨人在台南縣的工地，惟系爭電纜於運送途中，
    因電纜裝載高度超過4.5 公尺，撞到高度限制為4.5 公尺之
    天橋受損，永洋公司之司機對於系爭電纜運送期間受損，為
    有過失，永洋公司對ABB Energiekabel GmbH 應與司機負連
    帶損害賠償責任；被上訴人因為電纜受損，保險事故發生，
    依保險契約約定，理賠被保險人歐元23萬4260元25分，折合
    新臺幣約874 萬4935元；嗣被上訴人與永洋公司就上開損害
    以100 萬元和解，而永洋公司曾向上訴人投保「運送人責任
    險」，為兩造所不爭執，並有和解書、收據、中華海事檢定
    社股份有限公司公證報告可參（原審卷八頁、五六至五八頁
    、七七至八一頁、一０一頁）。依上開說明，被上訴人已取
    得ABB Energiekabel GmbH 對永洋公司之損害賠償請求權，
    被上訴人復就該債權與永洋公司達成100 萬元之和解，永洋
    公司不履行和解，則被上訴人請求上訴人給付100 萬元，核
    屬可採。茲應予審究者乃上訴人提出之「運送人責任險批單
    」第4 條第7 款及第9 款分別規定：「下列事項，本公司（
    上訴人）不負賠償責任：7.被保險人以契約或協議所承受之
    賠償責任。但縱無該契約或協議存在，被保險人仍應負賠償
    責任者。．．．9.直接因保險汽車裝載超高或超重所致損失
    之賠償責任」，是否為永洋公司與上訴人簽訂之「運送人責
    任險」契約之一部分？上訴人主張「運送人責任險批單」為
    其與永洋公司間「運送人責任險」契約之一部分，並舉証人
    劉必惠為証。查：劉必惠係上訴人鳳山分公司車險承保課長
    ，其証稱：「（保險契約的內容如何確定？）依客戶的要求
    ，我們會適度的建議」、「（在保險種類欄所列的保險，如
    果公司承保時，承保範圍是如何確定？）依據保險單條款」
    、「（如果承保之保險是保險單條款所沒有的，那承保範圍
    如何確定？）接受承保時，如果保險種類不在保險單條款記
    載範圍，我們會在保單後面貼上批單，庭呈松隆公司承保的
    保單影本壹份）」、「（提示原審卷四十四頁，汽車保險批
    單是何用途？）保險契約成立以後，保險內容有變更時，所
    製作的批單」、「（是否會把批單及保單送交承保人？）是
    的」、「（承保人的汽車如果有轉讓的話，你們汽車保險單
    會更改嗎？）必須要客戶向我們申請，我們再出具原審卷四
    十四頁的批單，如果沒有列印那份批單的話，我們會重新列
    印新的給客戶。本件沒有重新列印新的保單給客戶」、「（
    提示原審卷二十九頁汽車貨物運送人保險批單，這份批單使
    用多久了？）從八十八年起就有這份批單」、「（提示原審
    卷四十三頁保險種類欄七十一、七十二的保險，為何承保範
    圍內沒有把批單蓋上去？）七十一、七十二是附加保險不會
    蓋上去，只有將批單黏在保險單後面。剛剛庭呈的松隆公司
    的保險單也是相同情形」（本院卷八八至八九頁）。惟劉必
    惠非本件「運送人責任險」之實際承辦人員，其對上開上訴
    人公司受理「運送人責任險」之過程証述綦詳，但尚不足以
    証明上訴人所提「運送人責任險批單」（原審卷廿九頁），
    即為永洋公司向上訴人投保「運送人責任險之批單」。劉必
    惠提出之批單係93年印製，其格式與上訴人提出（原審卷廿
    九頁）之格式不同，成為契約一部分之批單會在批單內記載
    承保範圍，並蓋騎縫章，上訴人提出之批單（原審廿九頁）
    則付之闕如。再系爭汽車保險單之原要保人為捷民交通有限
    公司，於90年8 月21日過戶予裕國通通運有限公司，運送人
    責任險中之貨物險由100 萬元增加為250 萬元，有汽車保險
    批單可參（原審卷四三至四五頁）。上訴人將捷民交通有限
    公司為要保人之汽車保險單，變更為裕國通通運有限公司名
    義，製作汽車保險批單，其上均無騎縫章（原審卷四三至四
    五頁），與劉必惠提出另件之保單有騎縫章，顯有不同。又
    裕國通通運有限公司（嗣後更名為永洋公司）增加貨物險保
    險金額時，上訴並未重新列印保單予被保險人，為劉必惠証
    述明確，已如前述，則保險契約之當事人永洋公司即無從知
    悉保險契約及批單內容為何。殆保險事故發生，上訴人再以
    未曾記載於汽車保險單之運送人責任險批單條款，作為自己
    免責之依據，顯屬無據。故其依運送人責任險批單第4 條第
    7 款、第9 款之規定，主張不負賠償責任，核非可採（至於
    上訴人應否於給付要保人一份保險單外，自己另以電腦留存
    一份內容及記載相同之保單及批單，以利舉証，要屬上訴人
    應自行權衡處理之問題）。
六、從而，被上訴人本於和解契約及保險法第94條第2 項規定，
    請求上訴人給付100 萬元及遲延利息，為有理由，應予准許
    。原審判命上訴人如數給付，於法並無不合。上訴意旨指摘
    原判決不當，求予廢棄改判，為無理由，應予駁回。兩造其
    餘攻防不影響判決結果，爰不逐一論述，併予敘明。
七、據上論結，本件上訴為無理由，依民事訴訟法第449 條第1
    項、第78條，判決如主文。
中　　華　　民　　國　　94　　年　　10　　月　　5 　　日
                      民事第六庭
                                審判長法官 許明進
                                法      官 謝肅珍
                                法      官 李炫德
以上正本證明與原本無異。
不得上訴。
中　　華　　民　　國　　94　　年　　10　　月　　5 　　日
                                書  記  官 吳福連
